【裁判字號】    98,事聲,35
【裁判日期】    981224
【裁判案由】    聲明異議
【裁判全文】
臺灣彰化地方法院民事裁定  98年度事聲字第35號
異  議  人  合作金庫銀行股份有限公司
法定代理人  甲○○
異  議  人  萬泰商業銀行股份有限公司
法定代理人  丙○○
代  理  人  丁○○
相  對  人  乙○○
上列異議人對於民國98年10月12日本院司法事務官所為98年度執
消債更字第3號認可更生方案之裁定，聲明異議，本院裁定如下
：
    主  文
異議駁回。
    理  由
一、按「債務人有薪資、執行業務所得或其他固定收入，法院認
    更生方案之條件公允者，得不經債權人會議可決，逕依債務
    人之聲請或依職權以裁定認可更生方案。」、「法院為認可
    之裁定時，因更生方案履行之必要，對於債務人在未依更生
    條件全部履行完畢前之生活程度，得為相當之限制。」，消
    費者債務清理條例第64條第1項、第62條第2項分別定有明文
    。又債務人更生方案應否准許，係以是否公允為斷，而所謂
    公允，應審酌債權人與債務人間利益衡平、債務人償債能力
    與清償誠意，以及社會公益等因素為綜合判斷，非以還款成
    數為絕對標準。
二、異議人異議意旨略以：
  (一)異議人合作金庫商業銀行股份有限公司（下稱合庫銀行）部
    分：
    相對人之配偶劉銘飛於本院97年度執消債更字第8號更生方
    案，已提出每月生活支出明細，包括房租新台幣（下同）9,
    500元、水電費1,784元、瓦斯費564元、餐費9,300元及扶養
    費2萬2千元，業經本院認可在案，是相對人於本件更生方案
    重複列載，顯不合理，難認已縮減生活必要支出，亦無清理
    債務之最大誠意等語。
  (二)異議人萬泰商業銀行股份有限公司（下稱萬泰銀行）部分：
    依本院97年度消債更字第230號民事裁定顯示，相對人月收
    入約37,484元。惟本件更生方案係以相對人聲請更生時所陳
    報月收入30,050元為準，此落差影響異議人受償權益；相對
    人月收入37,484元如包含年終獎金或其他收入者，應於更生
    方案中載明每年領取年終獎金時，另行提撥清償金額。是以
    ，相對人確有能力償還較多欠款，其更生方案難認公允等語
    。
三、經查：
  (一)依原審卷附薪俸單影本顯示，相對人於本院擔任工友職務，
    月薪約30,050元，扣除勞健保費1,696元，每月實領薪資為
    28,354元。本院裁定准相對人開始更生程序後，相對人願降
    低自身支出，提出按月清償2萬元、延長還款期限至8年、共
    分96期、總清償金額為192萬元之更生方案，債務總清償比
    例達百分之56.44。本院司法事務官因認該更生方案，公允
    適當，予以認可，並諭知相對人之生活限制行為，即非無據
    。
  (二)依原更生卷所附相關財產查詢清單顯示，相對人及其配偶劉
    銘飛名下已無任何不動產等較高價值之財產，渠等向本院聲
    請更生時，所陳報個人每月必要生活支出費用明細中，相對
    人部分包括房租4,750元、水電費892元、瓦斯費282元、勞
    健保費1,636元、餐費4,500元及其在學次女劉育珊扶養費
    1,500元，合計13,560元（原更生執行卷第178頁參照）；其
    配偶劉銘飛部分包括房租4,750元、水電費892元、瓦斯費
    282元、公健保費2,701元、餐費4,800元及其在學子女劉承
    豐、劉育珊扶養費22,000元，合計35,425元（原更生執行卷
    卷第211頁參照）。惟依原更生卷所附房屋租賃契約書、水
    費收據、電費收據及天然氣收據等影本（原更生卷第66頁、
    第67頁、第90頁～第95頁參照）顯示，渠等分別向本院聲請
    更生時各自所提生活必要支出費用，均由相對人夫妻共同分
    擔，核無重複計算之情事。是以，異議人合庫銀行前開異議
    ，難謂有據，故難採認。
  (三)判斷更生方案中生活必要支出之程度及其金額，應考量各債
    務人實際生活所需，並以當前實領薪資及收入為核算基準，
    以使債務人於清償債務同時得以維持其基本生活，並於償債
    過程中保有人性尊嚴，始與更生程序係為謀債務人經濟生活
    重建之目的無違。基此，原審司法事務官以相對人按月實領
    薪資30,050元，作為計算標準，核無違誤。再者，如依行政
    院主計處公告98年度臺灣省每人每月最低生活支出10,972元
    之標準計算，相對人本身每月生活支出再加計其次女扶養費
    合計為16,458元（計算式：10,972＋5,486＝16,458），另
    加計按月清償2萬元，合計36,458元，與上開更生裁定所示
    月收入37,484元，相差無幾。況且，相對人於更生方案中，
    陳報每月必要生活費用8,550元，顯低於臺灣省98年度每人
    每月最低生活費10,972元之標準，是相對人以每月收入扣除
    上開必要生活費用及清償金額後，所剩無幾，顯然已盡其最
    大努力及還款誠意。是以，異議人萬泰銀行前開異議，即無
    依據，尚難採認。
四、綜上所述，原審司法事務官以相對人所提更生方案，經審酌
    生活必要支出、程度及金額後，因認更生方案之條件尚屬公
    允適當，且清償總額為192萬元，清償比例達百分之56.44，
    復無消費者債務清理條例第64條第2項各款所列不得認可更
    生方案之消極事由，遂依同條例第64條第1項、第62條第2項
    規定，予以認可，並諭知相對人之生活限制行為，即無不合
    。從而，異議人前開異議，為無理由，應予駁回。
五、爰依消費者債務清理條例第15條、民事訴訟法第240條之4第
    3項後段，裁定如主文。
中    華    民    國    98    年    12    月    24    日
                民事第一庭      法  官  陳正禧
以上正本係照原本作成。
如對本裁定抗告，須於裁定送達後10日內向本院提出抗告狀。
中    華    民    國    98    年    12    月    24    日
                                書記官  莊素美


司法院資訊處製作；財團法人民間司法改革基金會備份。
